【裁判字號】    90,台上,1918
【裁判日期】    900329
【裁判案由】    盜匪
【裁判全文】
最高法院刑事判決                                九十年度台上字第一九一八號
    上訴人  甲○○
右上訴人因盜匪案件，不服台灣高等法院中華民國八十八年一月二十一日第二審判決
（八十七年度上訴字第二八九六號，起訴案號：台灣板橋地方法院檢察署八十六年度
偵字第二五二八八號），提起上訴，本院判決如左：
    主  文
上訴駁回。
    理  由
按刑事訴訟法第三百七十七條規定，上訴於第三審法院，非以判決違背法令為理由，
不得為之。是提起第三審上訴，應以原判決違背法令為理由，係屬法定要件。如果上
訴理由狀並未依據卷內訴訟資料，具體指摘原判決不適用何種法則或如何適用不當，
或所指摘原判決違法情事，顯與法律規定得為第三審上訴理由之違法情形，不相適合
時，均應認其上訴為違背法律上之程式，予以駁回。本件原判決以上訴人甲○○明知
陳進興（已判決死刑確定執行完畢）係於民國八十六年四月十六日，與林春生、高天
民共同綁架藝人白月娥（即白冰冰）之女白曉燕，向白月娥勒贖美金五百萬元，經司
法機關查緝中之盜匪，竟予以藏匿，並於犯罪未發覺前自首接受裁判等情。經綜核證
人陳進興（生前證言）、李嘉琪（上訴人之表姐）、李潔琴（房東）、林文德（巨宗
公司世銓分處協理）、李麗美（上訴人之母）之供證，卷附台灣板橋地方法院八十六
年度重訴字第五一號刑事判決，台北市監理處八十七年四月七日北市監三字第八七六
一○七七八○○號函件、房屋租賃契約書、相片、陳進興信件、繳款收據、「塔位永
久使用權狀」、台灣銀行圓山分行八十七年二月二十一日銀圓營字第○八二六號、上
海儲蓄銀行八十七年二月二十六日上營字第○五八號函件、附條件買賣契約書，扣
案之鑰匙一副三支，並參酌上訴人否認犯罪及其各項辯解與全辯論意旨及調查證據結
果等有關證據，認定上訴人應成立懲治盜匪條例第五條第一項第三款之罪，因而撤銷
第一審不當之判決，改判仍論處上訴人藏匿盜匪罪刑（處有期徒刑三年八月），已詳
其所憑之證據及認定之理由，並逐一指駁其否認犯罪及各項辯解，何以係卸責之詞
，不足採信，說明上訴人或提供租住處或代為取車，或代租屋，俾供陳進興藏匿之事
實。復明刑法上之緊急避難行為，係以自己或他人之生命、身體、自由、財產猝遇
危難之際，非侵害他人法益，別無救護之途，為必要條件。本件上訴人並未受陳進興
之恐嚇脅迫，核與刑法上之緊急避難行為有別。是上訴人主張係身在陳進興之槍口刀
鋒下的被迫害行為，應認緊急避難狀態下，出於不得已之行為，並無藏匿陳進興之故
意一節，亦難採信。上訴人於犯罪未發覺前自首，應依刑法第六十二條規定，減輕其
刑。所為論斷，俱有卷存訴訟資料可資覆按，從形式上觀察，尚無違背法令之情形存
在。上訴意旨對原判決本於證據所為之事實認定，未依據卷內訴訟資料具體予以指明
其究竟違背如何之經驗法則或論理法則，徒憑自己之說詞，謂係受陳進興之恐嚇脅迫
，在緊急避難狀態下，出於不得已之行為，並無藏匿陳進興之故意。且原判決有理由
不備，亦有應於審判期日調查之證據未予調查之違法云云，對事實審法院取捨證據與
自由判斷證據證明力之職權合法行使，以及原判決已有說明之事項，漫指其為違法，
再為單純事實上之爭執，要非適法之第三審上訴理由，其上訴為違背法律上之程式，
應予駁回。
據上論結，應依刑事訴訟法第三百九十五條前段，判決如主文。
中      華      民      國     九十     年      三      月    二十九    日
                              最高法院刑事第十一庭
                                  審判長法官  陳  炳  煌
                                        法官  陳  正  庸
                                        法官  楊  商  江
                                        法官  陳  世  雄
                                        法官  吳  信  銘
      右正本證明與原本無異
                                              書  記  官
中      華      民      國     九十     年      四      月      六      日


司法院資訊處製作；財團法人民間司法改革基金會備份。
